【裁判字號】    95,台上,4660
【裁判日期】    950824
【裁判案由】    違反毒品危害防制條例
【裁判全文】
最高法院刑事判決            九十五年度台上字第四六六０號
    上  訴  人  甲○○
                        號
上列上訴人因違反毒品危害防制條例案件，不服國防部最高軍事
法院中華民國九十二年八月二十九日第二審判決（九十二年忠判
字第０一七號，起訴案號：國防部高等軍事法院高雄分院檢察署
九十年偵字第０一０號），提起上訴，本院判決如下：
    主  文
原判決撤銷，發回國防部最高軍事法院。
    理  由
本件原判決認定：上訴人甲○○係前國防部福利總處東部地區福
利品管理處中校政參官（民國七十三年五月三日入伍，政戰學校
專科班七十六年政治科畢業，已於九十年三月二十五日退伍），
於八十九年十月至十二月下旬間，與民人柯信銘意圖營利，共同
基於販賣第二級毒品美沙冬（Methadone） 之概括犯意，由甲○
○出資新台幣（下同）十萬元，柯信銘出資五萬元合夥向綽號「
小潘」之男子，以每瓶一千五百元之價格，先後買進美沙冬一百
五十瓶，藏放在花蓮市○○街一００號甲○○辦公室及寢室內，
由甲○○與柯信銘以每瓶三千元至五千元不等之價格，在花蓮地
區分別出售予邱慧珍、蘇金龍、黃雅雄、吳金鴻等人，再將販賣
所得交甲○○記帳保管，共獲利三十九萬六千元，經花蓮憲兵隊
查知上情，持花蓮地方法院檢察署檢察官搜索票，於九十年一月
二十一日在甲○○寢室內搜得帳冊一本、現金二十八萬元、暨同
年月二十二日及二月六日分別在柯信銘花蓮市○○街一三六之二
住處與汽車內，搜得美沙冬五瓶、一瓶等情，因而撤銷國防部高
等軍事法院初審所為之科刑判決，改判仍論處上訴人共同連續販
賣第二級毒品罪刑（處有期徒刑八年，扣案美沙冬六瓶沒收銷燬
之，販賣美沙冬所得新台幣三十九萬六千元沒收，如全部或一部
不能沒收時，以財產抵償之）；固非無見。
惟查：（一）科刑判決所認定之事實，與其所採用之證據不相適
合，即屬證據上理由矛盾；其認定事實與卷證資料不符，亦有證
據上理由矛盾之違誤。原判決事實認定：上訴人於八十九年十月
至十二月下旬間，與柯信銘意圖營利，共同基於販賣第二級毒品
美沙冬之概括犯意，兩人合資向綽號「小潘」者以每瓶一千五百
元之價格購入美沙冬一百五十瓶，再以每瓶三千元至五千元不等
之價格出售予花蓮地區之邱慧珍、蘇金龍、黃雅雄、吳金鴻等人
等情（見原判決正本第二頁），惟理由內引用證人邱慧珍之證詞
：「美沙冬是我老公（蘇金龍）八十九年十月在甲○○辦公室買
的，我沒有買。甲○○還賣給林偉良、吳金鴻、羅常仁三人」及
共犯柯信銘之供詞：「賣美沙冬給黃雅雄、羅常仁、吳金鴻等好
幾個人沒錯」等語（見原判決正本第七頁）；則上訴人究竟是否
有販賣第二級毒品美沙冬予邱慧珍？又販賣之對象除邱慧珍、蘇
金龍、黃雅雄、吳金鴻外，是否尚有林偉良及羅常仁？原判決未
予究明釐清，遽採為認定事實之證據，致其所採證據與其所認定
之事實不相一致，判決自有違誤。（二）有罪之判決書，對被告
有利之證據不採納者，應說明其理由，為刑事訴訟法第三百十條
第二款所明定；故有罪判決書對於被告有利之證據，如不加採納
，必須說明其不予採納之理由，否則即難謂無判決不備理由之違
誤。原判決認定上訴人有販賣美沙冬予蘇金龍之事實，惟證人蘇
金龍於九十年十一月二十七日在國防部東部地方軍事法院調查時
證稱：「（有無向甲○○購買美沙冬？）沒有；（你沒有向甲○
○購買海洛因及美沙冬，那是向誰所購買？）向一綽號叫『眼鏡
輝』的台北人購買」等語（見國防部高等軍事法院高雄分院九十
年八月三十日高審字第九七號卷(二)第五四頁）；證人吳金鴻亦於
九十年十月十一日證稱：「（八十九年十月份有無向甲○○買過
美沙冬？）沒有」等語（見同上卷第一三頁）；上開有利於上訴
人之證據何以不足採取，未據原判決在理由內說明其取捨之理由
，自有違誤。（三）按毒品危害防制條例第十九條第一項規定，
犯第四條至第九條、第十二條、第十三條或第十四條第一項、第
二項之罪者，其供犯罪所用或因犯罪所得之財物，均沒收之，如
全部或一部不能沒收時，追徵其價額或以其財產抵償之。該條之
規定係採義務沒收主義，法院並無斟酌之餘地，是上訴人販賣毒
品究竟所得若干，乃確定刑罰權範圍之事實，應依法詳加調查審
認。原判決事實認定上訴人與柯信銘，先後買進美沙冬一百五十
瓶，再以每瓶三千元至五千元不等之價格，分別出售予邱慧珍、
蘇金龍、黃雅雄、吳金鴻等人，再將販賣所得交甲○○記帳保管
，共獲利三十九萬六千元，嗣經查獲時在柯信銘住處及車內共查
獲美沙冬六瓶等情，並在主文中宣告沒收新台幣三十九萬六千元
；另於事實欄謂該三十九萬六千元係上訴人之獲利（原判決正本
第二頁）；惟依上開事實之記載，上訴人與柯信銘共出售一百四
十四瓶（尚剩下查獲之六瓶），倘以每瓶出售價之最低價三千元
計算，其犯罪所得應為四十三萬二千元，與原判決事實認定上訴
人犯罪所得之三十九萬六千元不合；則上訴人與柯信銘販賣毒品
之所得究竟若干？即仍有疑問，原審未加調查釐清，致此部分之
事實尚欠明確，本院無從為適用法律當否之判斷，亦屬違誤。以
上，或為上訴意旨所指摘，或係本院得依職權調查之事項，應認
原判決有撤銷發回更審之原因。又毒品危害防制條例已於九十二
年七月九日修正公布施行，另九十五年七月一日施行之新修正刑
法已刪除連續犯之規定，案經發回，應併注意比較適用，附此敘
明。
據上論結，應依軍事審判法第二百零六條第一項、第一百九十九
條，刑事訴訟法第三百九十七條，判決如主文。
中    華    民    國  九十五  年    八    月  二十四  日
                      最高法院刑事第十二庭
                          審判長法官  林  永  茂
                                法官  洪  文  章
                                法官  蘇  振  堂
                                法官  蕭  仰  歸
                                法官  何  菁  莪
      本件正本證明與原本無異
                                      書  記  官
中    華    民    國  九十五  年    八    月  二十九  日
                                                      Ｅ


司法院資訊處製作；財團法人民間司法改革基金會備份。
